【裁判字號】    98,上易,1851
【裁判日期】    990121
【裁判案由】    賭博
【裁判全文】
臺灣高等法院臺中分院刑事判決        98年度上易字第1851號
上  訴  人  臺灣彰化地方法院檢察署檢察官
被      告  乙○○
選任辯護人  盧志科律師
上列上訴人因被告賭博案件，不服臺灣彰化地方法院98年度易字
第813號中華民國98年10月22日第一審判決（起訴案號：臺灣彰
化地方法院檢察署98年度偵字第4843號），提起上訴，本院判決
如下：
    主  文
上訴駁回。
    理  由
一、本案經本院審理結果，認第一審判決以不能證明被告蘇萬金
    犯罪而諭知無罪，核無不當，應予維持，並引用第一審判決
    書所記載之理由（如附件）。
二、本件檢察官提起上訴意旨略以：(一)證人王沛然即A1業於民國
    98年8月29日因病死亡，而其當時係於潘志銘警員進行情資
    訪查時，才向潘警員舉發此事，足認其於警詢時所為之陳述
    ，與一般欲攀誣而主動至警局製作筆錄之情形不同，且其於
    警詢時所為之陳述並無受外力之干擾，與被告亦無怨隙，無
    誣陷之虞，其陳述顯具有可信之特別情況，復為證明本件犯
    罪事實之存否所必要，依刑事訴訟法第159條之3第1款之規
    定，應有證據能力。(二)被告就扣案編號5簽單內所記載之「2
    1012＝240」、「100元」、「10元」、「24」等字樣所
    代表之含意，於警詢時初稱：「是我自己寫起來趣味的」，
    於偵查中改稱：「我經營檳榔攤100元是檳榔的錢，2是2包
    ，10是10顆檳榔的意思，12是12顆檳榔的意思，240是240元
    的意思」，於原審審理時又改稱：「2是代表2包，10是代表
    一包10顆，12是代表1顆12元」，前後所述不一。(三)自被告
    身上之右後口袋所扣得編號1之六合彩號碼單背面記載有「
    全」、「0.8＝0.1」、「35＝0.5」、「43＝0.1」等字樣，
    不僅載有代表人別稱呼之文字「全」，並有代表賭客簽注號
    碼之「08」、「35」、「43」，及代表賭客簽注數量之「0.
    1」、「0.5」、「0. 1」，核與被告於臺灣彰化地方法院96
    年度員簡字第155號及97年度員簡字第42號案件所查扣之簽
    單記載方式大致相同。(四)縱認扣案編號3簽單之內容係被告
    抄自電臺廣播，而與經營六合彩簽賭無關，然被告經營六合
    彩之行為，業經證人王沛然、潘志銘證述無訛，並有其他扣
    案簽單在卷可佐，足認本案被告確有經營六合彩簽賭之犯行
    。因認原審判決被告無罪，顯非妥適，而提起上訴請求撤銷
    原審判決，更為適當之判決。
三、按犯罪事實應依證據認定之，無證據不得認定犯罪事實；又
    不能證明被告犯罪者，應諭知無罪之判決，刑事訴訟法第15
    4條第2項、第301條第1項分別定有明文。次按事實之認定，
    應憑證據，如未能發現相當之證據，或證據不足以證明，自
    不能以推測或擬制之方法，以為裁判基礎；又認定不利於被
    告之事實，須依積極證據，苟積極證據不足為不利於被告事
    實之認定時，即應為有利於被告之認定，更不必有何有利之
    證據（參最高法院40年台上字第86號、30年上字第816號判
    例）。
四、經查，(一)證人A1於98年5月9日在警詢中陳稱：「因我於98年
    5月7日（星期四）15時許經過彰化縣員林鎮○○里○○路與
    源泉路口時，見路邊有一攤檳榔攤，於是我便停車進入檳榔
    攤內購買香菸，剛好一男子也跟我同時進入該檳榔攤，我看
    到該男子跟檳榔攤老闆簽賭六合彩，該男子簽完後，檳榔攤
    老闆還跟該男子收取賭資，老闆還跟該男子說如果下次開獎
    日（二、四、六或日）要簽賭可來我檳榔攤簽，所以我才知
    道該年約50幾歲之女子在彰化縣員林鎮○○里○○路與源泉
    路口之檳榔攤內有經營六合彩賭博」等語（參警卷第7頁筆
    錄）。茲因：依證人A1所言，其並非自己向被告簽賭六合
    彩，而其所看到該男子與被告間之互動，是否即是簽賭六合
    彩之行為，亦僅是證人A1自己之判斷，是否正確，並非無疑
    。若該男子是直接到檳榔攤向被告簽賭六合彩，應係知道
    被告在該檳榔攤經營六合彩，且應該是被告熟識之人或常客
    ，被告才會讓其簽賭，何以被告還須囑咐該男子「如果下次
    開獎日（二、四、六或日）要簽賭可來我檳榔攤簽」等語，
    此與常理顯然有違。依證人A1所言，被告係在該檳榔攤經
    營六合彩，且係客人親自到場簽賭，開獎日係星期二、四、
    六、日，惟警察於98年5月10日（星期日）15時45分起、98
    年5月12日（星期二）16時30分起，即六合彩開獎前不久，
    對該檳榔攤跟蹤監控結果，僅於報告書上記載「人員出入複
    雜，且於該處所桌上就放有六合彩歷年開獎號碼簿供前往簽
    賭人士參考簽賭，行為極為囂張」等字，卻無法提出任何證
    明有人向被告簽賭六合彩之證據（參第4843號偵字卷第5頁
    之蒐證調查報告表），證人潘志銘警員於98年10月8日在原
    審審理中亦具結證稱：「去勘查時只有我一個人去，蒐證期
    間看到進出繁雜，有很多人聚集，從遠處觀望，聚集人員好
    像在下象棋，沒有看到有人跟被告簽賭」等語（參原審卷第
    47-48頁筆錄），另警察於98年5月14日（星期四）17時30分
    許（即六合彩快開獎時），在該檳榔攤查獲被告時，也未查
    到有人向被告簽賭六合彩。若謂被告經營六合彩之方式，
    不一定是客人親自到場簽賭，則一般應是熟客透過電話或傳
    真方式簽賭，惟本件並無任何足以證明之電話通聯紀錄，也
    未扣得傳真機等相關聯絡器具等。本院認證人A1於警詢中之
    陳述非僅無可信之特別情形，且與事實甚多不符。今證人A1
    之審判外陳述既經辯護人爭執其證據能力，復無可信之特別
    情形，依刑事訴訟法第159條第1項之規定，自無證據能力。
五、次查，(一)被告雖有兩次在該檳榔攤經營六合彩被查獲，並經
    原審法院以96年度員簡字第155號及97年度員簡字第42號案
    ，分別判處有期徒刑3月、4月之紀錄（參臺灣高等法院被告
    前案紀錄表）。惟本件被告自始至終均否認有經營六合彩賭
    博之行為，此有各該筆錄在卷可稽，且六合彩賭博並無固定
    之方式，被告前開二次經營六合彩賭博之方式亦不盡相同（
    參第4843號偵字卷第19-24頁該二案之檢察官聲請簡易判決
    處刑書），是於被告不予說明之情形下，實難得知經營之方
    式，檢察官以本件情形與前開二案所查扣之簽單記載方式大
    致相同，推測被告有以同樣方式經營六合彩賭博之行為，與
    證據法則尚有違背。(二)本件雖扣得所謂六合彩簽單五張、六
    合彩號碼單一張，且被告對於編號5簽單內所記載之「210
    12＝240」、「100元」、「10元」、「24」等字樣之含意
    ，前後所述不完全一致。惟編號1之號碼單缺四分之一，即
    右下方自98年1月15日以後之號碼已被撕掉，若被告果真於
    98年5月7-9日經營六合彩賭博，該張號碼單則顯無參考之價
    值，又其背面雖有寫號碼及「全」字，然此與另編號2-4及6
    之簽單，亦有寫號碼，其中編號3部分並有寫人別稱呼一樣
    ，此業經被告一再陳稱係聽電臺廣播一時興起隨意抄下來的
    ，並經原審勘驗被告所提出之錄音帶後，認被告所言尚非全
    然無據，況賭客簽賭至少應為「1」支之整數，是以「0.1」
    、「0.5」、「0.1」，為何係代表賭客簽賭之數量，檢察官
    並未舉證說明，亦與常情不符。另編號5部分，與起訴書所
    記載之賭博方式即「簽選1組10元至100元，若賭客對中號碼
    ，可得57至7500倍不等之彩金」比對，其數字、符號及排列
    ，顯不符合簽賭之內容，檢察官復未舉證說明何以認定是六
    合彩簽單。
六、綜上，本件上訴人所舉之證據，尚無法使本院形成被告有罪
    之確信，依前開判例意旨，本件即應為有利於被告之認定，
    更不必有何有利之證據。此外，復查無其他積極證據足資證
    明被告有何上訴人所指之賭博犯行。原審以不能證明被告犯
    罪為由，依前揭法條規定諭知無罪之判決，並無不合。檢察
    官上訴意旨，仍執前詞，指摘原判決不當，提起上訴，為無
    理由，應予駁回。
據上論斷，應依刑事訴訟法第373條、第368條，判決如主文。
本案經檢察官甲○○到庭執行職務。
中    華    民    國    99    年    1     月    21    日
            刑事第七庭    審判長法  官  林  榮  龍
                                法  官  張  惠  立
                                法  官  李  秋  娟
以上正本證明與原本無異。
不得上訴。
                                書記官  詹  錫  朋
中    華    民    國    99    年    1     月    21    日


司法院資訊處製作；財團法人民間司法改革基金會備份。
